【裁判字號】    99,交聲,1115
【裁判日期】    991126
【裁判案由】    聲明異議
【裁判全文】
臺灣彰化地方法院交通事件裁定    99年度交聲字第1115號
原處分機關  交通部公路總局臺中區監理所彰化監理站
異  議  人  張崑杉
即受處分人
上列異議人即受處分人因違反道路交通管理處罰條例案件，對於
交通部公路總局臺中區監理所彰化監理站99年10月11日彰監4字
第裁64-GQ0000000號處分不服，聲明異議，本院裁定如下：
    主  文
原處分撤銷。
張崑杉不罰。
    理  由
一、聲明異議意旨略以：伊於民國99年9月14日將車號8101-HZ之
    自小客車，停放在台中市○○路○段路上之殘障停車格，因
    未將殘障停車證放置於顯眼處，致遭勤執員警製單舉發云云
    ，爰依法聲明異議，請求撤銷原處分。
三、按汽車駕駛人於身心障礙專用停車位違規停車者，處600元
    以上1200元以下罰鍰，道路交通管理處罰條例第56條第1項
    第10款定有明文。次按，使用身心障礙者專用停車位者，除
    掛有專用牌照之車輛外，應將專用停車位識別證置於汽車擋
    風玻璃明顯處或黏貼於機車車首，以供查核檢驗，為身心障
    礙者專用停車位設置管理辦法第9條第1項所明定。惟道路交
    通管理處罰條例於90年1月17日增訂第56條第1項第10款規定
    ，其立法目的，係為落實保障身心障礙者之停車權益，亦即
    為避免不具身心障礙身分之人，擅用專為殘障者設置之停車
    位，而侵害身心障礙者應有之停車權利，故該條款所指之「
    違規停車」，參酌身心障礙者保護法第48條第1項後段、道
    路交通安全規則第112條第1項第5款之規定，當係指非領有
    專用停車位識別證明之身心障礙者或其家屬，占用身心障礙
    者專用停車位，或非殘障用車在設有殘障者專用停車標誌處
    所停車者而言，是上開條款所謂之「違規停車」，自以處罰
    真正侵害身心障礙者停車權益之違規行為為限。
四、經查：
  （一）本件受處分人於99年9月14日14時50分，將其所有車號
        810 1-HZ號自用小客車停放在台中市○○路○段路上身
        心障礙專用停車位，未將專用停車位識別證依規定置放
        於明顯處所以供查核驗證之違規事實，此有臺中市警察
        局中市警交字第0990073738號舉發違反道路交通管理事
        件通知單在卷足參，此為受處分人所不爭執，該部分事
        實堪予認定。
  （二）而受處分人張崑杉所有之車號8101-HZ號自用小客車，
        領有彰化縣政府社會處申請身心障礙者專用停車位識
        別證（編號：C363號），有效期限至104年9月14日，有
        受處分人所提出之身心障礙者專用停車位識別證影本1
        紙在卷可查。雖受處分人於前述時、地停車之際，疏未
        將專用停車位識別證置於擋風玻璃明顯處，有違身心障
        礙者專用停車位設置管理辦法第9條之規定，致執勤員
        警無法當場查認該自用小客車是否具有使用專用停車位
        之資格，而製單舉發，並無不法。惟依前揭說明，放置
        專用停車位識別證，僅係供他人或執法者辨識使用身心
        障礙者專用停車位者，是否為有權使用者之方法之一，
        縱認身心障礙者有疏未將專用停車位識別證置放於車內
        以供辨識之情形，究非當然等同該身心障礙者即無權利
        使用身心障礙者專用停車位。
五、綜上所述，本件受處分人於使用身心障礙者專用停車位之際
    ，疏未將身心障礙者專用停車位識別證置於擋風玻璃明顯處
    以供查驗，固有違身心障礙者專用停車位設置管理辦法第9
    條之規定，而舉發機關據以舉發，亦屬無責，所為舉發並無
    不法。惟受處分人嗣後既已提出上述證明文件證明其並非違
    規佔用身心障礙專用停車位，當已符合資格而得使用專為其
    設置之停車位，即係依上開說明有資格使用該停車位，自不
    能逕依道路交通管理處罰條例第56條第1項第10款之規定課
    予處罰。受處分人本件違規事實既屬不罰，原處分機關未予
    詳查，逕以受處分人違反道路交通管理處罰條例第56條第1
    項第10款之規定，裁處受處分人罰鍰1,200元，即有未洽。
    本件異議為有理由，原處分應予撤銷，另為受處分人不罰之
    諭知。
六、據上論斷，應依道路交通管理處罰條例第87條第2 項，道路
    交通案件處理辦法第20條前段條，裁定如主文。
中    華    民    國    99    年    11    月    26    日
                  交通法庭     法  官  紀佳良
以上正本證明與原本無異。
如不服本裁定，應於裁定送達後五日內向本院提出抗告狀（須附
繕本）。
中    華    民    國    99    年    11    月    26    日
                               書記官  林佑儒

司法院資訊處製作；財團法人民間司法改革基金會備份。
